最高法院民事裁定　　　　　　　　　　111年度台上字第995號
上　訴　人　郭雨蒼

訴訟代理人　高亘瑩律師
被 上訴 人　許淳賢
　　　　　　許鏘賢
共　　　同
訴訟代理人　吳世敏律師
　　　　　　苗繼業律師
上列當事人間請求塗銷所有權移轉登記等（代位權行使）事件，
上訴人對於中華民國111年1月11日臺灣高等法院第二審判決（10
9年度重上字第624號），提起一部上訴，本院裁定如下：
    主  文
上訴駁回。
第三審訴訟費用由上訴人負擔。
    理  由
按提起上訴，應由受不利益判決之當事人，以原判決之對造為被
上訴人提起之。本件上訴人對原判決關於駁回其依代位關係，代
位債務人即被上訴人許淳賢，請求被上訴人許鏘賢給付新臺幣（
下同）1,147萬5,000元（下稱不當得利價額）部分提起上訴，惟
就該部分，其對許淳賢並無請求給付之聲明，故非屬上開部分判
決之對造當事人，揆諸上開說明，上訴人對之提起上訴，自非合
法，應予駁回。
次按上訴第三審法院，非以原判決違背法令為理由，不得為之；
又判決不適用法規或適用不當者，為違背法令；且提起上訴，上
訴狀內應記載上訴理由，表明原判決所違背之法令及其具體內容
，暨依訴訟資料合於該違背法令之具體事實，其依民事訴訟法第
469條之1規定提起上訴者，並應具體敘述為從事法之續造、確保
裁判之一致性或其他所涉及之法律見解具有原則上重要性之理由
。同法第467條、第468條、第470條第2項定有明文。是當事人提
起上訴，如依同法第469 條規定，以原判決有所列各款情形之當
然違背法令為理由時，其上訴狀或理由書應表明該判決有合於各
該條款規定情形之具體內容，及係依何訴訟資料合於該違背法令
之具體事實；如依同法第469條之1規定，以原判決有前條以外其
他不適用法規或適用不當為理由時，其上訴狀或理由書應表明該
判決所違背之法令條項，或有關司法院解釋或憲法法庭裁判字號
，或成文法以外之習慣或法理、法則等及其具體內容，暨係依何
訴訟資料合於該違背法令之具體事實，並具體敘述為從事法之續
造、確保裁判之一致性或其他所涉及之法律見解具有原則上重要
性之理由。上訴狀或理由書如未依上述方法表明，或其所表明者
與上開法條規定不合時，即難認為已合法表明上訴理由，其上訴
自非合法。本件上訴人對於原判決關其敗訴部分提起一部上訴（
許鏘賢部分），雖以該部分判決違背法令為由，惟核其上訴理由
狀所載內容，係就原審取捨證據、認定事實、適用法律之職權行
使，所論斷：許鏘賢就其與許淳賢間坐落新竹市○○段0000地號
土地，及其上同段1211建號建物所有權應有部分1/2 買賣，受有
不當得利價額。依上訴人不爭執之事實，及臺灣士林地方法院10
5 年度司票字第2006號裁定、中租迪和股份有限公司清償證明書
暨陳報狀、郵政跨行匯款申請書等件觀之，堪認許鏘賢至少以代
償方式給付價金384萬4,708元，得扣除不當得利價額。另許淳賢
積欠許鏘賢826萬3,000元本息，為上訴人所無異詞，並有臺灣新
竹地方法院105年度司促字第2199號、第3315 號支付命令為憑，
則許鏘賢再以該債權抵銷不當得利價額後，該價額已無餘額。從
而，上訴人依民法第242條、第179條規定，代位許淳賢請求許鏘
賢返還不當得利價額，並由其受領818萬4,000元本息，為無理由
，不應准許等情，指摘為不當，並就原審已論斷或其他與判決結
果無礙事項，泛言未論斷，違反證據法則，而非表明依訴訟資料
合於該違背法令之具體事實，亦未具體敘述為從事法之續造、確
保裁判之一致性或其他所涉及之法律見解具有原則上重要性之理
由，難認已合法表明上訴理由。依首揭說明，亦應認其上訴為不
合法。
據上論結，本件上訴為不合法。依民事訴訟法第481條、第444條
第1項、第95條、第78條，裁定如主文。
中    華    民    國   111    年    4     月    7     日
                      最高法院民事第三庭
                          審判長法官  沈  方  維  
                                法官  張  競  文  
                                法官  陳  麗  芬  
                                法官  方  彬  彬  
                                法官  鍾  任  賜  
本件正本證明與原本無異
                                      書  記  官
中    華    民    國   111    年    4     月    19    日